臺灣高等法院臺中分院刑事判決　　　　　　　民國九十一年度上訴字第四八五號
　　上　訴　人
　　即　被　告　甲○○
　　選任辯護人　楊雯齡
右上訴人因偽造文書等案件，不服臺灣臺中地方法院中華民國九十一年二月八日第一
審判決（民國九十一年度訴字第六十五號，起訴案號：臺灣臺中地方法院檢察署民國
八十九年度偵字第一六七二○號），提起上訴，本院判決如左：
    主      文
上訴駁回。
　　事      實
一、甲○○係設於臺中縣豐原市○○路三十八號「金年華遊藝場」負責人，明知擺設
    於該遊藝場內之電子遊戲機共一百五十五台，業經臺灣臺中地方法院檢察署檢察
    官於民國（下同）八十九年六月四日，指揮臺中縣警察局豐原分局偵辦其涉嫌違
    反電子遊戲場業管理條例時（另案提起公訴，並經原審法院以八十九年易字第二
    五六一號判處有期徒刑五月，得易科罰金確定）所依法查扣之物，並經臺中縣警
    察局豐原分局查緝警員貼上該署封條以為查封之標示，其後並將全部機台交由甲
    ○○於原址保管，在未經允許之情況下，任何人不得任意處分、遷移等為違背查
    封標示效力之行為。而甲○○於同年八月二十八日因被訴違反電子遊戲場業管理
    條例案件前往原審法院刑事庭應訊時，當庭向承審法官表明上開地點租期期限屆
    至，因需負擔高額租金，無力再保管上開機台，同院承審法官遂當庭命臺中縣警
    察局豐原分局馬岡派出所巡佐陳勇安再度前往查扣並將機具內之ＩＣ板悉數存入
    同院贓物庫，機台部分則委由正大起重工程行保管，甲○○為避免損失擴大，竟
    於同年九月三日在上址毀損、除去臺灣臺中地方法院檢察署於「一九四五電玩和
    漩湯泡泡」、「九七戰士和３Ｄ餓狼」、「越南大作戰和魔術方塊」、「ＢＩＮ
    ＧＯ　ＳＴＡＲＱ」機台上之查封封條，並前往台中縣豐原市○○路某處書局彩
    色影印遭除去之查封封條連同其上「臺灣臺中地方法院檢察署」公印文，拿回上
    址加以剪取黏貼，偽造該署查封封條共十紙左右，足以生損害於偵查機關執行公
    務之公信力及執行機關對於執行扣案物品之正確性，並將所查封之「ＢＩＮＧＯ
　　ＳＴＡＲＱ」電子遊戲機八人座機台更換為小型機台，且將其中之水上摩托車屬
    大型電子遊戲機具搬離上址予以藏匿，而為違背查封效力之行為，甲○○並於同
    年九月三日二十三時許，以新台幣（下同）五千元代價僱請不知情之貨運公司司
    機蔡茂昌於翌日（同年月四日）上午二時許駕駛ＳＷ─六八五號大貨車前往上址
    搬運貨物，甲○○事先將置放在上址之機具三十台左右除去查封封條後予以拆卸
    ，放置於騎樓，待蔡茂昌駕駛大貨車到場後，再由蔡茂昌及其所僱請同屬不知情
    之蔡玉芬將該等機具搬上大貨車上，適經巡邏員警當場查獲。當日（同年九月四
    日）十八時許，頂街派出所警員李濟民等人前往「金年華遊藝場」清點查扣之電
    子遊戲機台時，發現甲○○偽造之臺灣臺中地方法院檢察署查封封條六紙予以扣
    案，始悉上情。
二、案經臺中縣警察局豐原分局報請臺灣臺中地方法院檢察署檢察官偵查起訴。
    理      由
一、訊據上訴人即被告甲○○對於右開偽造臺灣臺中地方法院檢察署查封封條之事實
    固坦承不諱，惟矢口否認有何妨害公務及偽造公文書等犯行，辯稱：因為扣案機
    具於八十九年九月四日就要搬至原審法院贓物庫，故伊於前一晚事先將放在地下
    室之機台先行搬離，以利翌日搬遷，因為事先聯絡蔡茂昌他說彼時才有空，故於
    半夜前往搬遷，而搬遷地下室機台時因為移動扣案機台，不慎將查封封條毀損，
    才前往附近書局彩色影印後，再拿回遊藝場加以剪貼黏合，並非有偽造公文書之
    犯意云云。惟查，金年華遊戲場係屬大型育樂廣場，共擺設一百五十五台機具，
    而檢察官命警員於八十九年六月四日前往查扣時，機台均整齊排列，中間並留有
    通道以利通行，然於同年九月四日十八時許警員再度前往現場清查扣案機具時，
    其數量已少水上摩托車大型電子遊戲機具一台，且「ＢＩＮＧＯ　ＳＴＡＲＱ」
    電子遊戲機八人座機台業已更換為小型機台，另於「一九四五電玩和漩湯泡泡」
    、「九七戰士和３Ｄ餓狼」、「越南大作戰和魔術方塊」、「ＢＩＮＧＯ　ＳＴ
    ＡＲＱ」機台上之原查封封條均已重新黏貼扣案之偽造封條等情，為被告所不否
    認，亦有臺灣臺中地方法院檢察署八十八年度他字第三八０八號偵查卷附查扣現
    場照片八幀（八十九年六月四日）、同署八十九年度偵字第九七七一號偵查卷附
    搜索扣押證明筆錄、同院八十九年度易字第二五六一號卷內之第二０二頁至第二
    ０五頁查扣賭博性電動玩具暫存保管條五紙、同上署八十九年度偵字第一六七二
    ０號偵查卷附查扣現場照片十一幀（八十九年九月四日）可稽。另證人蔡茂昌於
    警、偵訊時亦均證稱：是八十九年九月三日二十三時左右，被告撥打電話給伊，
    要伊於翌日清晨二時許前往該址搭載物品，事前不知何種物品，到達現場後，被
    告交付伊五千元後就離開，另有其他人在場，被告交代只要搬運沒有封條之物品
    即足，伊到達現場時，拆卸機台都放在騎樓下，伊並沒有看到查封封條，事後警
    察巡邏，其他人都跑了，警察有說這是查封機台何故要搬，並命伊將機台卸下，
    當時已搬運約三分之一機台，都是拆散的機台各等語綦詳，有各該訊問筆錄存卷
    可據。而被告於八十九年九月四日經警發覺上開遊藝場之電動機具遭人搬遷，通
    知到警局製作筆錄時，猶仍稱：其並未僱請他人（蔡茂昌）搬運機具，只有叫值
    日要清理地下室及現場機台，然竟不知值日者為何人，且初亦否認有偽造查封封
    條及撕毀封條情事，均辯稱不知情，僅供稱：八十九年八月二十八日朋友介紹搬
    運公司，伊有撥打行動電話聯絡搬運機台之事，而於警員訊其是否對前來搬運之
    蔡茂昌提出竊盜告訴後，始又直承是其僱請蔡茂昌前往搬運，且當場交付五千元
    搬遷費與蔡茂昌一情屬實，於檢察官偵訊時方才坦承有偽造查封封條之情，其前
    後供詞不一，畏罪卸責之情至為灼然。且觀八十九年六月四日現場所拍攝之照片
    ，所有機台均整齊排列，中間並留有寬敞通道，反觀同年九月四日所拍攝之照片
    ，現場則已凌亂不堪，機台已非完整，零件散落一地，是縱使被告自地下室欲清
    理物品或欲搬遷未查扣機台，亦有足夠通道讓地下室之機台通過，當不致需拆卸
    機台始得順利通過，何況被告直承所有機台均已扣案，並交由其保管，則又有何
    未查封機台可言。再者，被告直承自八十九年六月四日遭警查獲迄至同年九月四
    日會同警方再度清點時，該遊藝場均未對外營業，除被告有該址鑰匙外，並無其
    他人得以進入，易言之，該處僅有被告得以自由進出該處，則其對於水上摩托車
    大型電動機具及「ＢＩＮＧＯ　ＳＴＡＲＱ」電子遊戲機八人座機台業已更換為
    小型機台即不能諉為不知，否則即有違常情。本案顯係被告事先查悉原審法院前
    案承審法官指示警員會同被告清點查扣機台，被告始事先拆卸查封封條，並加以
    偽造，甚而私下將查封機台遷離、隱匿，以免損失擴大，而有上開犯行，此外，
    復有扣案偽造查封封條六紙扣案可證，而查獲警員於扣案機台上貼上「臺灣臺中
    地方法院檢察署封條」，乃係在保全證據，使偵查、審判程序得以順利進行，並
    確保將來有罪判決確定後，執行機關對於扣案物品執行之正確性，被告擅自毀損
    、除去封條，並予偽造，自有害於偵查機關執行公務之公信力及將來執行機關執
    行之正確性至明，本件事證明確，被告犯行堪予認定。
二、核上訴人即被告所為，係犯刑法第一百三十九條之妨害公務罪、同法第二百十一
    條偽造公文書罪。又被告彩色影印查封封條同時亦彩色影印「臺灣臺中地方法院
    檢察署」公印文，其偽造公印文係屬偽造公文書之部分行為，不另論罪；又被告
    基於同一犯意接續偽造十紙查封封條之公文書，顯係基於接續單一犯意為之，為
    接續犯，仍只論以一偽造公文書罪。又被告毀損、除去查封封條，再偽造查封封
    條，乃為遂行其將機台遷移或更換機殼，以避免遭警員、臺灣臺中地方法院檢察
    署檢察官或本院發覺之目的，兩者間應具有方法與結果之牽連關係，為牽連犯，
    依同法第五十五條規定從一重之偽造公文書罪處斷，公訴人認係數罪併罰，容有
    誤會，併予敘明，被告僱請不知情之蔡茂昌、蔡玉芬搬運機台，為間接正犯。原
    判決因依刑法第一百三十九條、第二百十一條、第五十五條、第三十八條第一項
    第三款、罰金罰鍰提高標準條例第一條前段。爰審酌被告明知扣案機台一百五十
    五台業經臺灣臺中地方法院檢察署查扣，竟目無法紀，不甘減少損失，私下僱請
    搬運公司搬遷，非但將其中一大型機台搬移，復更換其中一大型機台機身，且偽
    造公文書，企圖矇混過關，犯後復未能直承犯行，無悔意，暨考其素行、犯罪動
    機、手段、方法、所生危害等一切情狀，量處有期徒刑壹年陸月。扣案偽造之「
    臺灣臺中地方法院檢察署封條」六紙乃被告犯罪所得之物，應依同法第三十八條
    第一項第三款規定宣告沒收，其認事用法及量刑均無不當，上訴意旨，仍執前詞
    ，指摘原判決不當及量刑過重云云，均無理由，應予駁回。
三、據上論斷，應依刑事訴訟法第三百六十八條，判決如主文。
本案經檢察官乙○○到庭執行職務。
中      華      民      國　    九十一     年     四      月    三十　　日
    　　　　　　　　　　　　　　　　臺灣高等法院臺中分院刑事第六庭
　　    　　　　　　　　　　　　　　　　　審判長法　官　李  文  雄
　　　　    　　　　　　　　　　　　　　　　　　法  官　邱　顯　祥
　　　　　　    　　　　　　　　　　　　　　　　法  官　陳　嘉　雄
右正本證明與原本無異。
如不服本判決應於收受送達後十日內向本院提出上訴書狀，其未敘述上訴之理由者並
得於提起上訴後十日內向本院補提理由書（均須按他造當事人之人數附繕本）。
　　　　　　　　    　　　　　　　　　　　　　　書記官  王  麗  英
中      華      民      國　    九十一     年     四      月    三十　　日
                                                                        Ｉ
